臺灣花蓮地方法院刑事判決　　　　　　 100年度交易字第57號
公　訴　人　臺灣花蓮地方法院檢察署檢察官
被　　　告　江毅書
上列被告因過失傷害案件，經檢察官提起公訴（99年度偵字第59
84號），嗣於本院準備程序進行中，被告就被訴事實為有罪之陳
述，經本院裁定進行簡式審判程序，判決如下：
    主  文
江毅書犯過失傷害罪，處有期徒刑肆月，如易科罰金，以新臺幣
壹仟元折算壹日。
    事  實
一、江毅書並未考領小型車普通駕駛執照，竟仍於99年 5月30日
    晚上11時40分許，駕駛車牌號碼 4651-TP號自小客車，沿花
    蓮縣花蓮市○○路由北往南方向行駛，行經中華路與德安一
    街交岔口處欲左轉進入德安一街時，依當時情況，夜間下雨
    ，路面濕潤，有照明，柏油路面無缺陷，無障礙物，係應注
    意且能注意之情形，竟疏未注意車前狀況，因搶黃燈貿然左
    轉，適有鍾紹華騎乘車牌號碼 HDB-682號普通重型機車，沿
    德安一街由南往北方向行駛，二車於中華路、德安一街交岔
    口處發生碰撞，致鍾紹華人車倒地，受有顱內出血、右股骨
    、右側鎖骨、肋骨骨折及右側血胸，並因頭部外傷併發雙眼
    右側視野缺損之傷害。
二、案經鍾紹華訴由花蓮縣警察局花蓮分局報告臺灣花蓮地方法
    院檢察署檢察官偵查起訴。
    理  由
一、本件被告江毅書所犯非死刑、無期徒刑或最輕本刑有期徒刑
    3 年以上之罪，亦非高等法院管轄第一審案件，且被告於本
    院準備程序中，就被訴事實為有罪之陳述，經告知被告簡式
    審判程序意旨，並聽取檢察官、被告之意見後，裁定進行簡
    式審判程序，是本件之證據調查，依刑事訴訟法第273條之2
    規定，不受同法第159條第 1項、第161條之2、第161 條之3
    、第163條之1及第164條至第170條規定之限制，合先敘明。
二、訊據被告就上開無照駕車過失肇事，致告訴人鍾紹華受有傷
    害之事實，業於本院審理時坦承不諱；此與告訴人即證人於
    警詢、偵查中之證述大致相符，復有道路交通事故現場圖、
    道路交通事故調查報告表（一）（二）、財團法人臺灣基督
    教門諾會醫院診斷證明書各 1紙、財團法人佛教慈濟綜合醫
    院診斷證明書 2紙、現場照片共16張附卷可稽。按汽車行駛
    時，駕駛人應注意車前狀況，並隨時採取必要之安全措施，
    道路交通安全規則第94條第 3項定有明文。被告既於上開時
    地駕駛車輛，自應遵守該規定。復依到場處理員警所製作之
    調查報告表所示，當時天候雨、夜間有照明、地面鋪設柏油
    、路面濕潤但無缺陷、無障礙物、視距良好、行車管制號誌
    正常等情形觀之，並無不能注意之情況，詎其應注意、能注
    意而疏未注意車前狀況，採取必要之安全措施，因搶黃燈即
    貿然左轉，致生本件交通事故，造成告訴人鍾紹華受有上述
    傷害，是被告之過失行為與告訴人即被害人所受之傷害結果
    ，二者間具有相當因果關係。又起訴書雖載明告訴人亦疏未
    注意車前狀況致閃避不及而肇致本件車禍等語，然被告自承
    於案發前欲通過路口時燈號已閃黃燈，伊欲左轉德安一街，
    時速仍維持約三、四十公里，亦未看見告訴人機車，只聽到
    碰一聲即撞到告訴人等節（見本院100年8月11日審判筆錄）
    ，參以案發地點中華路黃燈號誌共只閃 7秒，且德安一街與
    中華路燈號轉換並無時間差，中華路號誌一旦轉換成紅燈，
    德安一街號誌即同步轉換成綠燈，有花蓮縣警察局花蓮分局
    報告書一份附卷可憑，以及卷附道路交通事故現場圖所示：
    案發地點為大型三叉路口，各路口燈號位置因而相隔甚遠，
    告訴人機車遭被告所駕車輛撞倒位置距離德安一街燈號位置
    甚近，距離中華路燈號位置則有相當長距離，且告訴人機車
    倒地後遭被告所駕汽車拖行距離達20.4公尺等情，再綜合告
    訴人所述：「我當時有停等待綠燈通行，我等到綠燈亮時我
    才起步，才與對方駕駛自小客車發生交通事故」等語，堪認
    被告案發當時駕車接近路口時並未減速慢行，反因搶黃燈而
    快速左轉，因當地路口較大，由中華路欲轉進德安一街距離
    甚遠，俟被告駕車通過路口時，告訴人行進方向燈號已轉成
    綠燈，告訴人騎乘機車甫行起步即遭快速迎面而來之被告所
    駕汽車撞倒，並拖行20餘公尺。是本件既乏證據認告訴人有
    何闖紅燈行為，而被告復係以甚快車速疾馳左轉，告訴人於
    猝不及防狀態下遭撞並拖行，尚難認告訴人有何疏未注意前
    方狀況之與有過失，併此敘明。揆諸前揭說明，本案事證明
    確，被告之自白核與事實相符，堪以認定，應依法論科。
三、核被告所為，係犯刑法第284條第1項前段之過失傷害罪。而
    汽車駕駛人，無駕駛執照駕車、酒醉駕車、吸食毒品或迷幻
    藥駕車、行駛人行道或行經行人穿越道不依規定讓行人優先
    通行，因而致人受傷或死亡，依法應負刑事責任者，加重其
    刑至二分之一，道路交通管理處罰條例第86條第 1項定有明
    文。查本件被告並未考領小型車普通駕駛執照，業據被告供
    明在卷，且有道路交通事故調查報告表（二）第三十一項記
    載附卷可稽，足見其確為無照駕駛甚明，則其疏未注意車前
    狀況，貿然左轉，致告訴人受有傷害，應依道路交通管理處
    罰條例第86條第 1項規定加重其刑。爰審酌被告前無前科紀
    錄，素行尚佳，有臺灣高等法院被告前案記錄表 1份在卷可
    查，不僅無照駕駛，且因疏未注意車前狀況而貿然左轉以致
    肇事，造成告訴人受有前述非輕傷害，惟犯後尚能坦承犯行
    ，態度良好，兼衡其迄未與告訴人達成和解，賠償告訴人損
    失等一切情狀，量處如主文所示之刑，並諭知易科罰金之折
    算標準。
據上論斷，應依刑事訴訟法第273條之 1第1項、第299條第1項前
段，刑法第284條第 1項前段、第41條第1項前段，道路交通管理
處罰條例第86條第1項，刑法施行法第1條之1，判決如主文。
本案經檢察官陳玫琪到庭執行職務。
中    華    民    國   100    年    8     月    31    日
                  刑事第一庭    法  官  陳世博
以上正本證明與原本無異。
如不服本判決應於收受送達後10日內向本院提出上訴書狀，並應
敘述具體理由。其未敘述上訴理由者，應於上訴期間屆滿後20日
內向本院補提理由書(均須按他造當事人之人數附繕本)「切勿逕
送上級法院」。告訴人或被害人如對於本判決不服者，應具備理
由請求檢察官上訴，其上訴期間之計算係以檢察官收受判決正本
之日期為準。
中    華    民    國   100    年    8     月    31    日
                                書記官
附錄本判決論罪之法律條文：
中華民國刑法第284條
因過失傷害人者，處6月以下有期徒刑、拘役或5百元以下罰金，
致重傷者，處1年以下有期徒刑、拘役或5百元以下罰金。
從事業務之人，因業務上之過失傷害人者，處1 年以下有期徒刑
、拘役或1千元以下罰金，致重傷者，處3年以下有期徒刑、拘役
或2千元以下罰金。